# 无形资产出资设立子公司情况下对少数股东权益和损益的影响

提问人：gtq 时间：2021-04-16 19:15:51
尊敬的陈老师：
以非货币资产出资设立非全资子公司，有疑惑一直未解开，以以下为例，烦请帮忙理顺一下啊！感谢！
1 月 1 日，甲公司以账面价值 100 万，公允价值 140 万无形资产出资，与乙公司（出资 60 万）设立A公司，甲公司占比70%。A公司将该管理用无形资产分 10 年摊销，无残值，A公司当年实现利润 50 万。
假如A公司成立日,甲公司编制合并报表，则合并报表中分录：
借：资产处置损益 40
贷：无形资产 40
借：实收资本 40
贷：长投 40
借：实收资本 160
贷：长期股权投资 100
少数股东权益160*30%=48
资本公积-股本溢价 12
当年末合并报表的调整分录：
借：资产处置损益 40
贷：无形资产 40
借：实收资本 40
贷：长投 40
借：无形资产 4
贷：管理费用 4
借：长期股权投资32.2
贷：投资收益 46*0.7=32.2
借：实收资本 160
未分配利润46=50-4
贷：长期股权投资132.2=100+32.2
少数股东权益61.8=48+46*0.3
借：投资收益32.2
少数股东损益13.8=46*0.3
贷；年末未分配利润 46
我的问题是：
（ 1 ）上面的分录少数股东权益和少数股东损益正确么？也就是少数股东损益根据无形资产摊销调整后的净利润计算；少数股东权益根据扣除无形资产未实现内部交易损益后的子公司所有者权益为基础计算。
（ 2 ）如果是正确的，是投出无形资产到子公司视同是内部交易，由母公司到子公司的顺流交易，这样少数股东实际上是分摊了顺流交易的内部交易影响。但是根据 2014 合并准则，顺流交易产生的内部交易损益，少数股东不分摊。这二者是否存在矛盾？怎么理解？
（ 3 ）如果不正确，那合并财务报表中少数股东权益和少数股东损益怎么计算呢？怎么理解“企业以非货币性资产出资设立子公司或对子公司增资的，需要将该非货币性资产调整恢复至原账面价值，并在此基础上持续编制合并财务报表”这样的规定对少数股东权益和损益的影响？
感谢陈老师！

回答人：chenyiwei
本案例类似于母公司向子公司处置资产的顺流交易（只不过子公司用其自身权益工具作为对价支付方式），所以抵销未实现损益的影响应全部归属于母公司股东，不分配给少数股东。本案例中的少数股东权益应为60+50 _30%=75_ ；少数股东损益为 _15_ ，即子公司自身账面净利润30%。

提问人：superlionzhang 时间：2021-08-10 08:05:10
陈版主的回复和中审众环案例研究3-1-15的处理是矛盾的。在此处的回复按少数股东持股比例享有未抵消内部交易损益前子公司净资产份额确认少数股东权益；而中审众环案例研究3-1-15的处理是按少数股东持股比例享有抵消内部交易损益后子公司净资产份额确认少数股东权益。@chenyiwei

回答人：chenyiwei
这个问题确实存在一些矛盾，目前正在重新考虑中。